---
title: "Lição 2 e 3"
output:
  pdf_document: default
  html_document:
    df_print: paged
date: "2026-03-24"
---
**EXERCÍCIO 2**

Carregando pacotes

```{r}
library(ggplot2)
library(tidyverse)
library(dplyr)
library(knitr)
library(kableExtra)
```
Importação de dados

**Ex 1**

```{r}
municipios <- read.csv("C:/Users/Gustavo/Downloads/municipios_virgula.csv")
View(municipios)
str(municipios)
```

R: temos 15 municípios divididos em 5 colunas: nome_municipio, uf, populacao, idh e pib_per_capita

**Ex 2**

```{r}
# <- read.csv("C:/Users/Gustavo/Downloads/municipios_pontovirgula.csv")

municipos2 <- read.csv2("C:/Users/Gustavo/Downloads/municipios_pontovirgula.csv",
                        fileEncoding = "latin1")
```

R: primeiro aparece erro de leitura do código porque não é a formatação padrão de leitura dos arquivos csv. Comumente é observado em csvs a repartição de itens por vírgulas, não ponto e vírgula e as variaveis não inteiras tem os algarismos decimais partidos por ponto final, não vírgula como na língua brasileira.

**Ex 3**

```{r}
eleicoes22 <- read.csv("C:/Users/Gustavo/Downloads/eleicoes_2022.csv")
filter(eleicoes22, municipio == "Pau D'Arco")
```

R: A importação deu certo

**Ex 4**

```{r}
IDH_municipios <- read.csv2("C:/Users/Gustavo/Downloads/idh_municipios.csv",
                            fileEncoding = "latin1")
str(IDH_municipios)
```

R: Sim, são numéricas

**Ex 6**

```{r}
municipios %>%
  ggplot(aes(x = idh, y = reorder(nome_municipio, idh))) + geom_col() +
  xlab("IDH") + ylab("Município") +
  theme_light() + theme(text=element_text(size = 20)) +
  ggtitle("IDH dos municípios em ordem\ndo maior para o menor")
```

R: Florianópolis apresenta maior IDH e Pau D'Arco menor IDH

**Ex 7**

```{r}
df <- municipios %>%
  summarise('populacao total' = sum(populacao),
            'populacao media' = mean(populacao))
kable(df)
```

R: Temos soma igual a 36601670 e média 2440111

**Ex 8**

```{r}
df <- eleicoes22 %>%
  group_by(candidato) %>%
  summarise(soma_candidatos = sum(votos)) %>%
  arrange(desc(soma_candidatos))
kable(df)
```

R: Essa é a votação final, indicando "Lula" como vencedor

**Ex 9**

```{r}
df <- IDH_municipios %>%
  group_by(regiao) %>%
  summarise(soma_idh = mean(idh_2010)) %>%
  arrange(desc(soma_idh))
kable(df)
```

R: Sul tem maior IDH médio e Norte menor IDH médio

**Ex 10**

```{r}
df <- eleicoes22 %>%
  group_by(municipio) %>%
  slice_max(order_by = votos) %>%
  ungroup() %>%
  mutate(vencedor = candidato)
kable(df)
```

R: Exceto por Florianópolis e São Jóse dos Campos, que indicam "Bolsonaro" como vencedor, os demais municípios apresentam vitória de "Lula"

**Ex 13**

```{r}
municipios %>%
  ggplot(aes(x = reorder(nome_municipio, populacao), y = populacao)) + geom_col() +
  xlab("Município") + ylab("População") + coord_flip() +
  theme_light() + theme(text = element_text(size = 20)) +
  ggtitle("População dos municípios em ordem\ndo menor para o maior") +
  scale_y_continuous(labels = scales::label_number(accuracy = 1))
```

R: São Paulo apresenta população muito numericamente superior que o Rio de Janeiro, que também é 2 vezes maior numericamente que Fortaleza, terceiro na ordem, mantendo uma decrescente gradual menos exorbitante que os primeiros dois mencionados

**Ex 14**

```{r}
IDH_municipios %>%
  ggplot(aes(x = idh_educacao, y = idh_renda, color = regiao)) + geom_point() +
  xlab("IDH na Educação") + ylab("IDH na Renda") +
  theme_light() + theme(text=element_text(size = 20)) +
  ggtitle("IDH na educação e na renda por municípios")
```

R: Sul, Suldeste e Centro-Oeste apresentam IDH de renda e de educação maiores do que as regiões Norte e Nordeste


**EXERCÍCIO 3**

**Ex 1:5**

Link para github referente aos exercícios sobre github: https://github.com/guhstar/exercicio-stat-basica

**Ex 5 e 6 (? Markdown)**

**Texto Negrito** e *Texto itálico*

Lista numerada:

1. Item 1
2. Item 2
3. Item 3

```{r}
valores <- c(10, 20, 30, 40, 50)
media <- mean(valores)
media
```

R: Média calculada com sucesso, lista feita e textos realizados

**Ex 7**

```{r echo = FALSE}
dados <- readRDS("C:/Users/Gustavo/Downloads/pib_cid.RDS")
kable(head(dados, 10))
```

**GRÁFICO PIB POR REGIÃO**

```{r echo = FALSE}
dados %>%
  group_by(nome_regiao) %>%
  summarise(pib_total = sum(pib_total, na.rm = TRUE)) %>%
  ggplot(aes(x = nome_regiao, y = pib_total)) + geom_col() +
  labs(title = "PIB total por região", x = "Região", y = "PIB total") +
  scale_y_continuous(labels = scales::label_number(accuracy = 1)) +
  theme_minimal()
```

R: Feito!!